【裁判字號】    88,訴,137
【裁判日期】    890216
【裁判案由】    偽造有價證券
【裁判全文】
臺灣嘉義地方法院刑事判決                          八十八年度訴字第一三七號
    公  訴  人  臺灣嘉義地方法院檢察署檢察官
    被      告  丙○○
    指定辯護人  本院公設辯護人 丁○○
右列被告因偽造有價證券案件，經檢察官提起公訴（八十八年度偵字第六一號），本
院判決如左：
    主  文
丙○○意圖供行使之用，而偽造有價證券，處有期徒刑參年貳月，所偽造如附表所示
之支票壹紙沒收。
    事  實
一、丙○○曾於民國八十三年間因業務過失致死罪，經台灣台中地方法院判處有期徒
    刑九月，緩刑四年，八十三年十月十五日判決確定，仍不知悔改，於緩刑期內即
    八十五年六月下旬某日上午六時許，在台中市○○區○○路瀋陽大樓擔任大樓管
    理員打掃環境時，拾獲詹日相設在台中縣大里市農會健民辦事處第000000
    000號帳戶，支票號碼ＡＣ0000000號，並已蓋好印鑑之空白支票一紙
    ，竟意圖為自己不法之所有，而侵占該紙離本人持有之支票（此部分已罹於一年
    之追訴時訴，因該紙支票系詹日相之配偶乙○○於八十五年六月十七日上午十時
    許，在台中市○○路育英國小前，放置於其所駕駛ＭＲ─九二三三號自小客車內
    ，而連同印鑑一起被竊之ＡＣ0000000號至ＡＣ0000000號共十張
    空白支票之其中一張），並意圖供行使之用，隨即在其任職之大樓管理員辦公室
    內，將該紙空白支票填寫票載發票日八十五年七月十五日、面額新台幣（下同）
    五萬元，而偽造有價證券，嗣於八十五年七月十日左右，丙○○在嘉義市○○街
    五六號其小時候之鄰居兼玩伴之甲○○○之租屋處，將該紙偽造之支票拿給不知
    情之甲○○○，並對吳婦說「妳如欠錢的話，這張支票先借妳週轉」，並佯稱這
    張支票是嘉義縣警察局水上分局之同事欠錢支付等語，致吳婦信以為真，而持該
    紙支票向不知情之黃麗英調借同額現金，屆期經黃麗英提示，因已掛失止付而遭
    退票，始查知上情。
二、案經臺灣嘉義地方法院檢察署檢察官自動檢舉偵查起訴。
    理  由
一、訊據被告丙○○矢口否認有何偽造有價證券犯行，辯稱：在台中拾獲支票後有在
    現場等候失主前來認領，但是失主遲遲未出現，三天後回嘉義祭拜雙親，遇到鄰
    居甲○○○，請她幫忙拿支票至派出所招領云云；惟查，右揭犯罪事實業據被告
    於偵查中坦承不諱，核與證人甲○○○於偵查中證述之情節相符，並有該紙偽造
    之支票及退票理由單影本各一份附於偵查卷可稽。衡之被告於八十五年六月下旬
    某日上午六時許，即在台中市○○區○○路瀋陽大樓拾獲該紙支票，遲至八十五
    年七月十日左右，始至嘉義市交給鄰居甲○○○行使，其間相隔十餘日，若被告
    真有拾金不昧之心，理應於拾獲數日內拿至台中市警局招領，斷不會遠程跑至嘉
    義請他人代為處理，顯見其上開所辯，應係臨訟卸責之詞；本件事證明確，被告
    上開犯行，堪予認定。
二、核被告丙○○前開所為，犯有刑法第二百零一條第一項之偽造有價證券罪。被告
    行使偽造有價證券之行為，為其偽造有價證券之重罪所吸收，不另論罪。爰審酌
    被告之素行資料、智識程度、犯罪之動機、目的、手段、所生危害及犯後猶飾詞
    卸責態度等一切情狀，量處如主文所示之刑，以資儆懲。再被告所偽造如附表所
    示之支票一紙，係屬偽造之有價證券，其原本雖未扣案，惟無證據證明業已滅失
    ，應併依刑法第二百零五條規定諭知沒收。
據上論斷，應依刑事訴訟法第二百九十九條第一項前段，刑法第二百零一條第一項、
第二百零五條，罰金罰鍰提高標準條例第一條前段，判決如主文。
本案經檢察官廖家陽到庭執行職務
中      華      民      國    八十九    年      二      月     十六     日
                                臺灣嘉義地方法院刑事第一庭
                                        法  官  唐  淑  民
右正本證明與原本無異。
如不服本判決，應於判決送達後十日內向本院提出上訴狀( 應附繕本 )。
中      華      民      國    八十九    年      二      月     十七     日
                                        書記官  林  育  興
附表（所偽造之本票）：
┌──┬────┬─────────┬─────────┬────────
│編號│發票人  │票載發票日        │票              號│票面金額（新台幣
├──┼────┼─────────┼─────────┼────────
│ 一 │詹日相  │八十五年七月十五日│ＡＣ0000000│五萬元
└──┴────┴─────────┴─────────┴────────
附  錄：
刑法第二百零一條第一項：意圖供行使之用，而偽造、變造公債票、公司股票或其
                        他有價證券者，處三年以上十年以下有期徒刑，得併科
                        三千元以下罰金。


司法院資訊處製作；財團法人民間司法改革基金會備份。
